臺灣臺中地方法院刑事判決　　　　　　　　　　　　九十一年度易字第二八五號
　　公　訴　人　台灣台中地方法院檢察署檢察官
　　被　　　告　甲○○
右列被告因業務侵占案件，經檢察官提起公訴（九十一年度偵字第五二六三號），本
院判決如左：
    主  文
甲○○連續意圖為自己不法之所有，而侵占對於業務上所持有之物，處有期徒刑貳年
陸月；又連續意圖為自己不法之所有，而侵占對於業務上所持有之物，處有期徒刑壹
年貳月；應執行有期徒刑參年陸月。
    事  實
一、甲○○自民國七十一年一月間起任職亞洲水泥股份有限公司，並於七十八年六月
    一日起調至該公司台中營業所擔任辦事員，負責收取該公司客戶貨款，為從事業
    務之人。竟於任職該公司台中營業所辦事員期間，意圖為自己不法之所有，基於
    概括之犯意，自八十一年九月七日起至八十四年三月三十日止，利用向客戶收取
    貨款支票之機會，連續將如附表編號一至十一所示之支票，金額合計新台幣（下
    同）五千一百七十九萬零一百四十六元，變易持有意思為不法所有意思，予以侵
    占入己，存入其在華僑商業銀行、世華聯合商業銀行等金融機構之帳戶兌現，供
    其買賣股票使用，且為掩飾犯行，並基於概括之犯意，連續於每月所製作之銀行
    存款調節表之業務文書上為不實登載，將侵占款項列入「在途存款」項目，持供
    公司查核帳目，足以生損害於亞洲水泥股份有限公司。嗣甲○○因深感懊悔，即
    自八十四年四月間起停止挪用客戶貨款，迨至八十七年十月間，甲○○再思利用
    公司款項投資，以減少前買賣股市之虧損，復另行基於概括之犯意，自八十七年
    十二月二十日起至八十九年十二月三十一日止，以上開同一方式，連續將如附表
    編號十二至二五所示之支票，金額合計八百五十六萬三千零八十六元，予以侵占
    入己。而為掩飾犯行，亦基於概括之犯意，連續於每月所製作之銀行存款調節表
    之業務文書上為不實登載，將侵占款項列入「在途存款」項目，持供公司查核帳
    目，足以生損害於亞洲水泥股份有限公司。期間甲○○僅曾陸續歸還該公司如附
    表歸還貨款欄所示之金額共二千一百十八萬七千三百九十三元，後經亞洲水泥股
    份有限公司查覺，甲○○遂於九十年三月二十三日上午至台中市警察局第一分局
    公益派出所自首犯罪。
二、案經亞洲水泥股份有限公司訴由台灣台中地方法院檢察署檢察官偵查起訴。
    理  由
一、右揭犯罪事實，業據被告甲○○坦承不諱，核與告訴人亞洲水泥股份有限公司之
    代理人乙○○、鄧峰分別於偵查及本院審理時指述之情節相符，並有被告任職告
    訴人公司之人事異動記錄表、被告在華僑商業銀行、世華聯合商業銀行帳戶之交
    易明細表、告訴人公司銀行存款調節表、告訴人公司在遠東國際商業銀行帳戶之
    交易明細表及支票等影本附卷可稽，事證明確，被告犯行已堪認定。
二、核被告所為，係犯刑法第三百三十六條第二項之業務侵占罪及同法第二百十六條
    、第二百十五條之行使業務登載不實文書罪。被告業務登載不實文書之低度行為
    ，已為行使之高度行為所吸收，不另論罪。又被告自八十一年九月七日起至八十
    四年三月三十日止，先後多次業務侵占及行使業務登載不實文書犯行，時間緊接
    ，犯罪構成要件相同，顯係各基於概括犯意為之，均為連續犯，應分別論以一業
    務侵占及行使業務登載不實文書罪，並加重其刑，而所犯業務侵占及行使業務登
    載不實文書罪間，有方法結果之牽連關係，應從一重之業務侵占罪處斷。再被告
  自八十七年十二月二十日起至八十九年十二月三十一日止，先後多次業務侵占及
    行使業務登載不實文書犯行，時間緊接，犯罪構成要件相同，亦係各基於概括犯
    意為之，均為連續犯，應分別論以一業務侵占及行使業務登載不實文書罪，並加
    重其刑，而所犯業務侵占及行使業務登載不實文書罪間，有方法結果之牽連關係
    ，應從一重之業務侵占罪處斷。另被告自承自八十一年九月七日起至八十四年三
    月三十日止侵占告訴人公司款項後，對自己所作感到後悔，即停止挪用，迨八十
    七年十月間，再思欲利用公司款項投資，以減少虧損，始又繼續挪用等語，且前
    後二階段侵占告訴人公司款項，間隔逾三年，顯見被告前後二階段侵占告訴人公
    司款項，觸犯二業務侵占罪，係各別起意，罪質互異，應予分論併科。又被告於
    告訴人公司於九十年七月二十三日提出本件告訴前，已先於九十年三月二十三日
    上午至台中市警察局第一分局公益派出所自首犯罪，並據證人即該所警員張崑鎮
    於偵查中證實（警員受理時，雖因告訴人公司職員表示希望私下和解，而未製作
    筆錄報請偵辦，惟仍不影響其自首效力），復有告訴人公司職員鄧垂華所撰「有
    關甲○○先生至派出所報案過程」在卷足憑，被告嗣並接受裁判，自應依刑法第
    六十二條前段規定減輕其刑。爰審酌被告尚無前科（見卷附台灣台中地方法院檢
    察署刑案資料查註紀錄表），侵占告訴人公司金額達六千零三十五萬三千二百三
    十二元，造成告訴人公司巨大損失，事後已歸還二千一百十八萬七千三百九十三
    元，並坦承上情，態度尚佳，及其犯罪動機、目的、手段等一切情狀，處以如主
    文所示之刑，並定其應執行刑。
據上論斷，應依刑事訴訟法第二百九十九條第一項前段，刑法第五十六條、第二百十
六條、第二百十五條、第三百三十六條第二項、第五十五條、第六十二條前段、第五
十一條第五款、罰金罰鍰提高標準條例第一條前段，判決如主文。
中      華      民      國      九十一      年      九    月  二十六    日
                                          法  官  鍾  堯  航
右正本證明與原本無異。
如不服本判決，應於送達後十日內向本院提出上訴狀（須附繕本），上訴於台灣高等
法院台中分院。
                                          書記官
中      華      民      國      九十一      年      九    月  二十六    日
附錄論罪科刑法條
刑法第二百十五條：
從事業務之人，明知為不實之事項，而登載於其業務上作成之文書，足以生損害於公
眾或他人者，處三年以下有期徒刑、拘役或五百元以下罰金。
刑法第二百十六條：
行使第二百十條至第二百十五條之文書者，依偽造、變造文書或登載不實事項或使登
載不實事項之規定處斷。
刑法第三百三十六條第二項：
對於業務上所持有之物，犯前條第一項之罪者，處六月以上五年以下有期徒刑，得併
科三千元以下罰金。
